最高法院刑事判決　　　　　　一○○年度台上字第二五一○號
上　訴　人　傅○○
選任辯護人　邱揚勝律師
上列上訴人因妨害性自主案件，不服台灣高等法院高雄分院中華
民國九十九年二月四日第二審更審判決（九十八年度上更(一)字第
一七○號，起訴案號：台灣高雄地方法院檢察署九十四年度偵字
第二六七七五號），提起上訴，本院判決如下：
    主  文
原判決撤銷，發回台灣高等法院高雄分院。
    理  由
本件原判決認定上訴人傅○○係成年人（原判決以「甲男」代之
，其真實名字、出生年月日及住址等均詳卷）係Ａ女（民國八十
一年三月出生，其真實姓名、出生年月日及住址等均詳卷）之前
姑丈，嗣上訴人成為Ａ女胞姊即Ｂ女（其真實姓名、出生年月日
等均詳卷）之男友。詎上訴人明知Ａ女係未滿十八歲之少年，仍
於九十四年七月上旬某日凌晨，與Ａ女、Ｂ女因前夜在高雄市○
○路附近之「○○○KTV」店飲酒、唱歌過晚，三人一起前往高
雄市○○區○○街一六四號○○旅館投宿。上訴人竟基於乘機猥
褻犯意，利用Ａ女熟睡之機會（Ｂ女亦已入睡而不知情），褪下
Ａ女褲子，以手指撫摸，並以舌頭舔吻陰部之方式，對Ａ女乘機
為猥褻行為得逞一次。因Ａ女驚醒發覺出聲喝止，上訴人才停止
。同年月中旬某日凌晨，上訴人又因前夜與Ａ女、Ｂ女在上開「
○○○KTV」店飲酒、唱歌過晚，三人復一起前往○○旅館投宿
，上訴人竟另行基於乘機性交犯意，利用Ａ女已熟睡機會（Ｂ女
亦已入睡而不知情），褪下其褲子，而以手指插入陰道之方式，
對Ａ女乘機性交得逞一次。經Ａ女感覺疼痛後驚醒出聲斥責，上
訴人始罷手。嗣因Ａ女將上情告知同學，經同學於同年十月間轉
告Ａ女導師，始予查悉等情。因而撤銷第一審所為科刑之判決，
經比較刑法之新舊規定後，改判依數罪併罰之例，論處上訴人成
年人對少年犯乘機猥褻罪及成年人對少年犯乘機性交罪，計二罪
刑，並定其應執行之刑及為刑前強制治療之諭知。固非無見。惟
查：(一)原判決理由先於證據能力部分，說明被告以外之人於審判
外之言詞或書面陳述，雖不得以之直接作為認定犯罪事實與否之
證據，但參酌刑事訴訟法第一百六十六條之一第二項、第三項第
六款、第一百六十六條之二之規定及行反詰問時，容許以陳述人
先前不一致之陳述作為彈劾證據之法理，非不得以之作為彈劾證
據，用來爭執被告、證人、鑑定人陳述之證明力。依上開說明，
Ａ女於警詢中之陳述，係被告以外之人於審判外之言詞陳述，屬
傳聞證據，仍得作為彈劾證據，用來爭執Ａ女於第一審法院陳述
之證明力。依此，原判決似已認Ａ女於警詢之審判外陳述，為傳
聞證據，並無證據能力，雖得作為爭執Ａ女嗣於審判中供證證明
力之彈劾證據，然不得執之為上訴人犯罪之論據。乃原判決嗣則
以Ａ女於警詢之審判外陳述，資為認定上訴人確有本件乘機猥褻
及乘機姦淫犯罪之論據，致其理由論敘前後不一，有判決理由矛
盾之違法。(二)Ａ女就其於九十四年七月上旬某日該次遭上訴人乘
機猥褻之犯行，於警詢係供稱伊睡覺到一半，發現好像有人在舔
其下體，伊睜眼看發現係上訴人等語，並未指稱上訴人有以手撫
摸其下體（見警卷第四頁背面）。渠嗣於第一審審理時到庭結證
，則稱第一次上訴人係用手撫摸，並用舌頭舔其下體等語（見一
審卷第五十六頁）。此與Ａ女上開警詢所供，似非全然一致。然
原判決以其警詢及第一審審理時就該部分所供情節前後一致，乃
執為上訴人乘機猥褻犯罪之主要論據，要與卷證不儘相符，而有
證據上理由矛盾之違失。(三)原判決理由係以證人即高雄市政府警
察局婦幼警察隊偵查佐許嘉芬於原審此次更審審理時證稱「第一
時間，我們從婦幼隊帶被害人到旅館去確認。確認的時候，被害
人說是用手指」，及該證人陳稱警詢筆錄中有一段「問：當時他
有無戴保險套及射精？」Ａ女答：「沒有戴保險套，但是我不知
道他有沒有射精」之記載，此係其製作筆錄之疏失，伊係調閱舊
檔案來問，該句話沒有刪除等語，因認應以Ａ女警詢所供為可採
，其警詢筆錄載稱發現有東西頂入其下體，所謂頂入係指「手指
」而言。然依Ａ女上開警詢筆錄所載，渠並未指稱上訴人係以「
手指」插入其下體，而其中警佐許嘉芬詢以「當時他有無戴保險
套及射精」之語，縱如所稱，係因調閱舊檔案來問，疏未刪除所
致。然Ａ女對該問話，確答稱「沒有（指上訴人未戴保套）」，
「不知道（指不知上訴人有否射精）」各語，此已經原審於此次
更審審理時當庭勘驗該部分警詢錄音光碟無誤（見原審更(一)卷第
七十五頁）。則Ａ女所指上訴人於九十四年七月中旬之該次乘機
姦淫犯行，倘係以「手指」插入其下體，非以其性器官為之，衡
情何以有Ａ女於警詢所稱上訴人「未戴保險套」，「不知有否射
精」之答話？實不無疑問。原判決徒以上開情由，遽認應以Ａ女
警詢所供為可採，尚嫌速斷。(四)依卷附Ａ女警詢筆錄光碟勘驗內
容所載（按此係原審法官助理依受命法官交代辦理），Ａ女於同
次警詢先係供稱上訴人第一次係撫摸其下體，第二次係舔其下體
，再又稱「舔」係七月初，「頂」是七月中等語，先後不一，亦
與渠嗣於第一審審理時所供不無出入，究竟實情如何？事關Ａ女
指訴真實性之判斷，猶有進一步詳察釐清必要。原審對此未加詳
察，遽為不利上訴人之認定，其證據調查職責仍嫌未盡。以上，
或係上訴意旨所指摘，或為本院得依職權調查之事項，應認原判
決仍有撤銷發回更審之原因。
據上論結，應依刑事訴訟法第三百九十七條、第四百零一條，判
決如主文。
中    華    民    國  一○○  年    五    月   十二   日
                      最高法院刑事第十庭
                          審判長法官  黃  一  鑫  
                                法官  張  春  福  
                                法官  林  勤  純  
                                法官  陳  國  文  
                                法官  宋  明  中  
本件正本證明與原本無異
                                      書  記  官  
中    華    民    國  一○○  年    五    月   二十   日
                                                       s